【裁判字號】    98,交聲,8
【裁判日期】    980223
【裁判案由】    聲明異議
【裁判全文】
臺灣嘉義地方法院交通事件裁定           98年度交聲字第8號
原處分機關  交通部公路總局嘉義區監理所嘉義市監理站
異  議  人
即受處分人  甲○○
上列異議人即受處分人因違反道路交通管理處罰條例案件，對於
原處分機關即交通部公路總局嘉義區監理所嘉義市監理站於民國
97年12月9 日所為處分（案號：嘉監義裁字第裁76-L00000000號
），聲明異議，本院裁定如下：
    主  文
原處分撤銷。
甲○○不罰。
    理  由
一、原處分機關裁決意旨略以：異議人即受處分人甲○○（下稱
    異議人）於民國97年7月26日12時38分許，駕駛車牌號碼N6
    -3439 號自用小客車，在台17線與172 線路口，經嘉義縣警
    察局布袋分局新店派出所以嘉縣警交字第L00000000 號舉發
    違反道路交通管理事件通知單（下稱舉發通知單），舉發「
    紅燈左轉（東石往義竹）」之交通違規，異議人接獲舉發通
    知單後，未於指定之期限至原處分機關聽候裁決、繳納罰鍰
    或陳述意見，原處分機關遂於97年12月9 日作成嘉監義裁字
    第裁76-L00000000號裁決書（下稱原處分），以異議人駕車
    行經有燈光管制號誌之交岔路口闖紅燈，而依道路交通管理
    處罰條例第53條第1 項及違反道路交通管理事件處理細則第
    44條第1 項之規定，按違反道路交通管理事件統一裁罰基準
    表，裁處異議人罰鍰新台幣（下同）5,400 元，並記違規點
    數3 點等語。
二、聲明異議意旨則以：異議人97年7 月26日行經上開路段時為
    黃燈號誌，因前有大貨車慢行擋道，致使員警誤以為異議人
    所駕駛之N6-3439 號自用小客車闖紅燈，異議人於員警開立
    舉發通知單時亦當場申訴，然不為員警所接受，裁決書所述
    與事實不符，且員警並未直接看到異議人行駛之方向燈號為
    紅燈，而是猜測判斷該方向為紅燈，異議人難以信服，請求
    撤銷原處分等語。
三、按道路交通管理處罰條例第89條固規定法院受理交通事件，
    準用刑事訴訟法之規定，惟法院受理交通異議案件，乃是對
    於交通舉發行政處分審查其是否違法，本質上屬於行政爭訟
    過程，與普通法院審理刑事案件之原則不同。其舉證責任之
    原理，非如刑事案件中，應超越任何合理懷疑始可為有罪判
    決者之嚴格程度，而應與民事訴訟相類似，除有特別規定外
    ，原則上應由國家機關與人民二造各自履行其舉證責任，提
    出有利於己之證據，此參酌行政訴訟法第136 條規定準用民
    事訴訟法第277 條之規定自明。惟國家機關掌握行政資源，
    欲施以人民不利益之處分，自應在舉證上充分完備，方符現
    代法治行政之基本精神，合先敘明。
四、本院查：
(一)異議人曾於97年7 月26日12時38分許，駕駛車牌號碼N6-343
    9 號自用小客車行經台17線與172 線路口，並自東石方向左
    轉欲往義竹方向行駛，而遭嘉義縣警察局布袋分局新店派出
    所員警攔停，以上開舉發通知單舉發異議人有「紅燈左轉（
    東石往義竹）」之交通違規等情，為異議人所不爭執，並有
    舉發通知單在卷可稽，堪認屬實。
(二)經本院傳喚舉發本件交通違規之員警乙○○到庭後，其雖於
    本院98年1 月19日庭訊中具結證稱：伊當天有親眼目睹異議
    人駕駛上開自用小客車在台17線及172 線路口紅燈左轉（見
    本院卷第13頁）。惟依證人乙○○當庭繪製之現場圖（見本
    院卷第16頁），上開路口為丁字型，設有3 個號誌，東石往
    義竹方向應遵循編號1 之號誌，布袋往義竹方向應遵循編號
    2 之號誌，義竹往布袋方向應遵循編號3 之號誌，而當日員
    警值勤時係將警車停放於編號3 之號誌左側後方。另經本院
    於98年2 月16日當庭勘驗員警所提出之蒐證錄影光碟，結果
    為：畫面中顯示拍攝地點為丁字路口，監視錄影鏡頭對向路
    口有1 部白色車輛停在該處，狀似停等紅燈，其對向之交通
    號誌為紅燈（如附圖1）， 其後丁字路口右方有1 部深色汽
    車行駛至路口（如附圖2）， 該深色汽車左轉時上述號誌仍
    為紅燈（如附圖3）（見 本院卷第30、35頁）。證人乙○○
    嗣另證稱：上開路口為丁字路口多時相號誌，一個方向如果
    是綠燈，其他兩個方向就都是紅燈；上開勘驗結果顯示紅燈
    的是編號3 的號誌，因此編號1 、2 的號誌應該有1 個是紅
    燈，另1 個是綠燈；異議人所駕駛之自用小客車係由東石往
    義竹方向，應遵循編號1 之號誌，上開畫面中之白色車輛是
    由布袋往義竹方向，應遵循編號2 之號誌。其並改稱：員警
    當日在現場攔查時只能看到編號3 之號誌，無法看到編號1
    、2 之號誌，當時是以車子行駛狀況來判斷，因為該白色車
    輛行進方向即布袋往義竹方向已經有車子開過來，所以判斷
    編號2 之號誌應該是綠燈，既然編號2 之號誌是綠燈，編號
    1 、3 之號誌應該都是紅燈，因此認定異議人係在編號1 之
    號誌紅燈時左轉，至於該白色車輛是否在停等紅燈，因沒有
    拍攝到編號2 號誌之燈號，伊並不清楚等語（見本院卷第30
    至33頁）。
(三)由上可知，當日異議人所駕駛之自用小客車左轉時，現場值
    勤員警並未目睹異議人行進方向所應遵循之編號1 號誌是否
    為紅燈，而係依上開丁字型路口其他方向之號誌所顯示之燈
    號，以及不同行向之車輛行進狀況，推論異議人所駕駛之自
    用小客車左轉時，編號1 之號誌為紅燈。惟上開蒐證錄影光
    碟中，並未拍攝到證人乙○○所指布袋往義竹方向已在行駛
    中之車輛，反係清楚可見上開由布袋往義竹方向之白色車輛
    停止於路口，狀似停等紅燈（見本院卷第35頁）。而依卷附
    現場圖及證人乙○○之證述，當時警車停放之位置應係在該
    白色車輛對向前方，亦即該白色車輛之駕駛人應可發現前方
    右側停有警車，衡諸常情，該白色車輛之駕駛人應無可能在
    路口即編號2 之號誌已顯示綠燈之情況下，仍擅自停車而不
    依燈號之指示迅速通過路口。是員警舉發本件交通違規時，
    編號2 之號誌是否確為綠燈，即非無疑。證人乙○○復稱除
    前述布袋往義竹方向之車輛行駛動態外，並無其他依據可認
    定異議人係在編號1 之號誌紅燈時左轉（見本院卷第33頁）
    ；員警所舉證據既有如上可疑之處，復無其他證據可資佐證
    ，即難遽行認定異議人有舉發通知單所指紅燈左轉之違規。
五、交通法庭認為聲明異議有理由者，應以裁定將原處分經聲明
    異議部分撤銷，並自為裁定，道路交通案件處理辦法第20條
    前段定有明文。綜上所述，本件異議人堅決否認有紅燈左轉
    之違規事實，揆諸前揭說明，原處分機關及舉發機關所提證
    據既不足以證明異議人有該等違規行為，舉證不足之不利益
    即應由原處分機關承擔。從而，原處分機關遽以原處分裁處
    異議人罰鍰5,400 元，並記違規點數3 點，即有未洽。本件
    聲明異議為有理由，應由本院將原處分撤銷，另諭知異議人
    不罰，以資適法。
六、依道路交通管理處罰條例第87條第2 項、道路交通案件處理
    辦法第20條前段，裁定如主文。
中    華    民    國    98    年    2    月    23     日
                    交通法庭  法  官  陳 蒨 儀
以上正本證明與原本無異。
如不服本裁定，應於裁定送達後5日內向本院提出抗告狀（應附
繕本）。
中    華    民    國    98    年    2     月    24    日
                              書記官  楊 國 色


司法院資訊處製作；財團法人民間司法改革基金會備份。
